最高法院刑事判決
111年度台上字第4375號
上  訴  人  嚴承澤                    




選任辯護人  汪柏丞律師
上列上訴人因違反毒品危害防制條例等罪案件，不服臺灣高等法
院臺南分院中華民國111年6月15日第二審判決（110年度上訴字
第1197號，起訴案號：臺灣臺南地方檢察署109年度營偵字第147
6、1477號，110年度營偵字第712號），提起上訴，本院判決如
下：
    主  文
上訴駁回。
    理  由
一、刑事訴訟法第377條規定，上訴於第三審法院，非以判決違
    背法令為理由，不得為之。是提起第三審上訴，應以原判決
    違背法令為理由，係屬法定要件。如果上訴理由書狀並未依
    據卷內訴訟資料，具體指摘原判決不適用何種法則或如何適
    用不當，或所指摘原判決違法情事，顯與法律規定得為第三
    審上訴理由之違法情形不相適合時，均應認其上訴為違背法
    律上之程式，予以駁回。
二、本件原審審理結果，認定上訴人嚴承澤有如原判決事實欄所
    載之犯行明確，因而撤銷第一審科刑之判決，改判仍論處上
    訴人犯修正前毒品危害防制條例第4條第1項之販賣第一級毒
    品1罪刑、販賣第二級毒品共2罪（其中1罪係犯修正前毒品
    危害防制條例第4條第2項之販賣第二級毒品罪、另1罪係犯
    修正後毒品危害防制條例第4條第2項之販賣第二級毒品罪）
    刑，及定其應執行刑，並諭知相關之沒收、追徵，已詳敘其
    調查證據之結果及憑以認定之心證理由。
三、毒品危害防制條例第17條第1項所謂「供出毒品來源，因而
    查獲其他正犯或共犯者」，係指具體提供毒品來源之資訊，
    使調查或偵查犯罪之公務員知悉，而對之發動調查或偵查，
    並據以查獲其他正犯或共犯而言。且二者間須有因果關係，
    始能適用上述減輕或免除其刑之寬典。原判決已敘明上訴人
    雖主張其毒品上游係王文洲（業經判刑確定），有毒品危害
    防制條例第17條第1項供出毒品來源減輕或免除其刑之適用
    云云。惟上訴人於臺灣臺南地方法院109年度訴字第1324號
    毒品危害防制條例之另案警詢及偵訊固均指稱其曾向王文洲
    購買第一級毒品海洛因及第二級毒品甲基安非他命多次，但
    檢察官並未對上訴人此部分指述，對王文洲提起公訴，亦即
    檢察官認僅有上訴人之片面指述，尚屬無據，有該刑事判決
    及王文洲、上訴人之偵訊、警詢筆錄在卷可按。至於本案，
    檢察官固以上訴人與王文洲為販賣第一、二級毒品之共同正
    犯提起公訴。惟經審理結果，難認上訴人所販賣之海洛因及
    甲基安非他命上游為王文洲，因認王文洲此部分罪嫌不足，
    而為王文洲販賣第一、二級毒品部分均無罪之諭知。則上訴
    人雖供稱其毒品上游，但無「因而查獲」之事實，自無毒品
    危害防制條例第17條第1項減免其刑之適用。所為論敘，於
    法尚無違誤。上訴意旨置原判決適法之論斷說明於不顧，仍
    執陳詞，以證人即承辦警員王建勛於民國111年5月20日在原
    審證稱：印象中王文洲曾經請上訴人拿東西去給某人，要更
    確定的話要回去看卷。（問：你們發現黃盈智可能有向王文
    洲購買毒品時，有無採取什麼行動？）要行動時就找不到王
    文洲，所以沒有辦法查緝等語。可見伊毒品上游確係王文洲
    ，係因警察機關之疏漏，致證據不足，無法因而查獲毒品上
    游，原審未審酌上情，逕將此不利益由伊負擔，顯失公平，
    指摘原判決未依毒品危害防制條例第17條第1項規定減輕，
    有所違誤云云，無非就原判決已明白論斷之事項，重為爭論
    ，難認係適法之第三審上訴理由。
四、刑事訴訟法第379條第10款所稱「應於審判期日調查之證據
    」，係指與待證事實具有重要關係，在客觀上有調查必要，
    且有調查可能性之證據而言。若法院認為待證事實依據卷內
    相關證據已臻明瞭，別無再調查其他證據之必要者，縱未再
    調查其他證據或傳訊相關證人，亦不能指係應於審判期日調
    查之證據而未予調查之違法。本件警方於臺南市○○區○○000
    之0號0樓後方房間查獲如原判決附表（下稱附表）三編號1
    至13所示之物，上訴人於警詢、偵訊供稱其中僅附表三編號
    1所示之行動電話及編號3所示現金新臺幣（下同）15萬5,00
    0元中的1萬8,000元為其所有，其餘扣案物均為王文洲所有
    等語，核與王文洲於警詢供述之情節相符。雖原審未再予調
    查，即於附表三之所有人欄註明上揭現金均係上訴人所有，
    而與卷證資料有所出入。惟上訴人於原審並未聲請調查上開
    現金為何人所有，且原審審判期日，經審判長詢以尚有何證
    據請求調查時，上訴人及其原審辯護人均答稱：沒有等語，
    有111年5月20日原審審判筆錄在卷可稽。則原審未予調查，
    自難指為違法。雖附表三編號3之所有人欄註明上開現金均
    係上訴人所有，與卷證資料有所出入，惟附表三編號3之備
    註欄已說明「與本案無關不予宣告沒收」，原判決既未宣告
    沒收，即令其認定為何人所有一節與卷證資料有所出入，但
    對判決結果不生影響，上訴意旨執此指摘原審有應調查而未
    調查之違法云云，係就無關判決結果之事項，指摘原判決不
    當，亦非合法第三審上訴理由。
五、綜上，本件上訴違背法律上之程式，應予駁回。
據上論結，應依刑事訴訟法第395條前段，判決如主文。
中　　華　　民　　國　　111 　年　　11　　月　　23　　日
                  刑事第八庭審判長法　官  何菁莪
                                  法　官  何信慶
                                  法　官  朱瑞娟
                                  法　官  黃潔茹
                                  法　官  劉興浪
本件正本證明與原本無異
                                  書記官  吳文仲
中　　華　　民　　國　　111 　年　　11　　月　　30　　日